臺灣高等法院刑事判決
110年度原上易字第19號
上  訴  人  
即  被  告  魏語豪

                    入監前居臺北市○○區○○○路00巷0號5樓(現另案於法務部○○○○○○○執行)
指定辯護人  本院公設辯護人陳德仁                  
上列上訴人因竊盜案件，不服臺灣新北地方法院109年度原易字
第45號，中華民國109年12月30日第一審判決（起訴案號：臺灣
新北地方檢察署109年度偵字第7651、10581號），提起上訴，本
院判決如下：
    主  文
上訴駁回。
    事  實
一、丙○○意圖為自己不法所有，基於加重竊盜、普通竊盜之犯意
    ，先後於附表編號1、2所示時、地，以附表編號1、2 所示
    行竊方式，竊取甲○○、乙○○所管領之如附表編號1、2所示金
    錢、物品，得手後旋即離開現場。
二、案經新北市政府警察局新莊分局（下稱新莊分局）及乙○○訴
    由新北市政府警察局三重分局報告臺灣新北地方檢察署（下
    稱新北地檢署）檢察官偵查起訴。
    理  由
壹、證據能力部分：
一、按被告以外之人（包括證人、鑑定人、告訴人、被害人及共
    同被告等）於審判外之陳述雖不符刑事訴訟法第159條之1至
    之4等四條之規定，然經當事人於審判程序同意作為證據，
    法院審酌該言詞陳述或書面陳述作成時之情況，認為適當者
    ，亦得為證據；當事人、代理人或辯護人於法院調查證據時
    ，知有刑事訴訟法第159條第1項不得為證據之情形，而未於
    言詞辯論終結前聲明異議者，視為有前項之同意，同法第 1
    59條之5定有明文。立法意旨在於傳聞證據未經當事人之反
    對詰問予以核實，原則上先予排除。惟若當事人已放棄反對
    詰問權，於審判程序中表明同意該等傳聞證據可作為證據；
    或於言詞辯論終結前未聲明異議，基於尊重當事人對傳聞證
    據之處分權，及證據資料愈豐富，愈有助於真實發見之理念
    ，且強化言詞辯論主義，使訴訟程序得以順暢進行，上開傳
    聞證據亦均具有證據能力。查本件以下所引用之被告以外之
    人於審判外之供述證據，因檢察官、上訴人即被告丙○○（下
    稱被告）及其辯護人於本院準備程序及審判程序時對其證據
    能力均表示沒意見（見本院卷第141至142、169頁），且迄
    至言詞辯論終結前均未聲明異議，而本院審酌上開供述證據
    資料製作時之情況，無不當取供及證明力明顯過低之瑕疵，
    認以之作為證據應屬適當，揆諸前開規定，本院亦認為均應
    有證據能力。
二、另本院以下援引之其餘非供述證據資料，檢察官、被告及其
    辯護人於本院準備程序及審判程序時對其證據能力均表示沒
    意見（見本院卷第141至142、169至171頁），且其中關於刑
    事訴訟法第164條第2項規定，證物如為文書部分，係屬證物
    範圍。該等可為證據之文書，已經依法踐行調查證據之程序
    ，即提示或告以要旨，自具有證據能力，併此敘明。
貳、實體部分：
一、認定事實所憑之證據及理由：　　
(一)上開事實，業據被告於警詢、偵查、原審及本院審理時坦承
    不諱（見109年度偵字第7651號偵卷【下稱第7651號偵卷】
    第19至23、170至171頁，109年度偵字第10581號偵卷【下稱
    第10851號偵卷】第9至12頁，原審卷第75至76、238、243 
    、245至246頁，本院卷第140、142、168至169、171至172)
    ），核與證人即饗牛餐廳負責人兼被害人甲○○、饗牛餐廳會
    計羅子芸、證人即經營商店之告訴人乙○○於警詢時證述情節
    大致相符（見第7651號偵卷第11至17頁，第10581號偵卷第1
    5至17頁），並有照片52張、新莊分局刑案現場勘察報告暨
    附件、內政部警政署刑事警察局民國109年1月7日刑紋字第1
    088029995號鑑定書各1份附卷可稽（見第7651號偵卷第27至
    71、91至149、157至160頁，第10581號偵卷第23頁），是被
    告前開任意性自白確與事實相符，應堪採信。
(二)從而，本案事證明確，被告上開犯行均堪認定，應予分別依
    法論科。
二、論罪及刑之加重部分：
(一)按刑法第321條第1項第3款之攜帶兇器竊盜罪，係以行為人
    攜帶兇器竊盜為其加重條件，此所謂兇器，其種類並無限制
    ，凡客觀上足對人之生命、身體安全構成威脅，具有危險性
    之兇器均屬之，祇須行竊時攜帶此種具有危險性之兇器為已
    足，並不以攜帶之初有行兇之意圖為必要，又該兇器不必原
    屬行竊者本人所有，亦不以自他處攜至行竊處所為必要，縱
    在行竊場所隨手拾取應用，其有使人受傷害之危險既無二致
    ，自仍應屬上述「攜帶兇器」之範疇。查被告於如附表編號
    1所示竊盜犯行時，係持饗牛餐廳現場所拾得之鋁製金屬棒1
     支，撬開收銀機後再竊取其內現金乙節，業據被告供承在
    卷，已如前述，則上開鋁製金屬棒1支雖未扣案，惟該物係
    金屬所製，既能撬開上開收銀機，質地應屬堅硬，如持以攻
    擊他人，客觀上對人之生命、身體、安全足以構成威脅而具
    危險性，應屬兇器無訛。
(二)次按刑法第321條第1項第2款於108年5月29日經總統公布修
    正施行，並自同年月31日生效，原條文之「門扇」修正為「
    門窗」。於修正前實務向來認為「門扇」專指門戶，即分隔
    住宅或建築物內外之間的出入口大門，至「其他安全設備」
    乃指門扇、牆垣以外，依通常觀念用以防盜之一切設備，如
    電網、門鎖及窗戶等。而從該次修正理由明白表示「『門扇』
    修正為『門窗』……，以符實務用語」等語，可知立法者認為過
    往將窗戶認定為「其他安全設備」，而非「門扇」之實務見
    解容易造成誤會，為使法條用語符合實際狀況，遂予修法，
    是新法修正後，窗戶即應屬該條文所規範的「門窗」而非「
    其他安全設備」。又同條款所謂「毀」係指毀損，「越」則
    指踰越或超越，只要毀損、踰越或超越門窗、牆垣或其他安
    全設備之行為使該門窗、牆垣或其他安全設備喪失防閑作用
    ，即該當於上開規定之要件，然此與啟門入室者不同，如係
    從門走入或開鎖啟門入室，均不得謂為踰越門窗。查被告於
    如附表編號1所示時間，自饗牛餐廳1樓未上鎖之氣窗攀爬入
    內，竊取財物乙節，業據被告於警詢、偵查中自承在卷（見
    第7651號偵卷第21、170頁），核與證人甲○○、羅子芸於警
    詢時證述大致相符，並有卷附現場氣窗照片8 在卷可參（見
    第7651號偵卷第33至37、104、109、114 、116至117頁），
    觀諸上開照片，未見該氣窗有遭被告破壞之情，則被告攀爬
    氣窗進入饗牛餐廳內，顯該當於踰越門窗之要件。另被告於
    如附表編號2所示時間，趁乙○○所經營之商店後門疏未上鎖
    ，徒手開門進入該商店內，應屬單純開啟門窗進入，依前揭
    說明，自不構成刑法第321 條第1 項第2款之「毀損」、「
    超越」或「踰越」等加重要件，併此敘明。
(三)核被告如附表編號1所為，係犯刑法第321條第1項第2款、第
    3 款之攜帶兇器踰越門窗竊盜罪，起訴書漏未論及被告此部
    分犯行有攜帶兇器之加重竊盜事由，尚有未恰，然因基本社
    會事實同一，且就被告攜帶兇器之加重竊盜部分，於原審及
    本院準備程序及審理時已併予告知罪名（見原審卷第74、23
    7、242頁，本院卷第139、167頁），復與原起訴法條屬同一
    條項，僅加重事由有所增加，自不生變更起訴法條之問題，
    而依法予以補充即可。是被告如附表編號2所為，係犯刑法
    第320條第1項之普通竊盜罪。
(四)被告所犯上開二罪，犯意各別，行為互殊，應予分論併罰。
(五)被告構成累犯，應予加重其刑：
　　被告前因竊盜案件，經臺灣士林地方法院以103年度審簡字
    第878號判決判處有期徒刑6月確定。又因竊盜案件，經同法
    院以103年度審簡字第1034號判決判處有期徒刑6月確定。上
    開二案再經同法院以104 年度聲字第668 號裁定應執行有期
    徒刑11月確定，並於105年2月5日執行完畢，有本院被告前
    案紀錄表1份附卷可憑(見本院卷第35至106頁)，其受前開徒
    刑之執行完畢，5年以內故意再犯本案之有期徒刑以上之罪
    ，均為累犯。又被告前已有多次竊盜犯行，且於前案執行完
    畢後，再犯附表編號1、2所示犯行，足顯被告對刑之執行不
    知悔改，其對刑罰之反應力亦屬薄弱，此次加重最低本刑，
    對其人身自由所為之限制自無過苛之侵害，尚符合罪刑相當
    原則，爰依司法院大法官第775號解釋意旨及刑法第47條第1
    項規定均予加重其刑。
(六)另按刑法第59條規定，犯罪之情狀顯可憫恕，認科以最低度
    刑仍嫌過重者，得酌量減輕其刑。惟必須犯罪另有特殊之原
    因與環境等等，在客觀上足以引起一般同情，認為即予宣告
    法定低度刑期猶嫌過重者，始有其適用；至於犯罪之動機、
    犯罪之手段或犯罪後之態度等情狀，僅可為法定刑內從輕科
    刑之標準，不得據為酌量減輕之理由。被告及其辯護人雖主
    張：被告係因創業失敗，一時急需用錢，才向地下錢莊借款
    ，但因利息過高而無力清償所欠債務，被告恐其家人人身安
    全遭錢莊威脅，才會鋌而走險為本案多次竊盜犯行，並非遊
    手好閒之人，且被告已與本案被害人甲○○、告訴人乙○○達成
    調解，倘入監執行，將難以賺取收入如期履行上開調解條件
    ，又被告有3名子女尚須扶養，家境貧寒，其情可憫，客觀
    上足以引起一般同情，請求依刑法第59條規定酌減其刑云云
    。惟查，本案被告前已有竊盜犯行，當知竊取他人財物行為
    乃法所不許，猶未記取教訓，率爾為本案2次竊盜犯行，且
    其行竊方式，分別係持鋁製金屬棒或徒手，以踰越門窗或擅
    自開啟後門進入方式竊取甲○○、乙○○所管領之財物，危害社
    會治安及他人生命財產安全；參以被告自述有正當工作，縱
    然積欠地下錢莊債務，本當盡力賺錢清償，如認地下錢莊涉
    有不法，亦應循合法管道尋求解決，然被告既非飢寒交迫或
    貧病無以為生，卻仍為本案犯行，圖將自身債務問題轉嫁他
    人，益徵其守法觀念淡薄，是依其犯罪情節所彰顯之客觀犯
    行及主觀惡性，難認有何其情可憫之特殊原因與環境，足以
    在客觀上引起一般人同情；另本院已就被告為本案犯行之目
    的、手段、犯後態度等刑法第57條所定事項，作為科刑輕重
    之標準予以審酌（如後述），復無任何事證足認被告為本案
    犯行時，有何客觀上足以引起一般同情之特殊原因與環境，
    而具科以法定最低刑度之刑仍嫌過重之情事，難認有依刑法
    第59條規定酌減其刑之餘地，故被告及其辯護人前開請求，
    自屬無據。
三、駁回上訴之理由：
(一)原審審理後，認被告犯罪事證明確，審酌被告不思以正當方
    法獲取財物，僅因積欠債務，而於本案先後2次竊取他人所
    有之財物，侵害他人之財產權，顯無尊重他人財產權之觀念
    ；且其分別係持鋁製金屬棒或徒手，以踰越門窗或擅自開啟
    後門進入方式行竊，亦對社會治安及他人生命財產安全造成
    相當程度之危害，所為誠有不該。惟念及被告始終坦承犯行
    ，且於本院審理時與甲○○、乙○○均成立調解，此有原審法院
    109年度司原附民移調字第48號調解筆錄1份在卷可稽（見原
    審卷第119至120頁），雖調解條件之履行期尚未屆至，但已
    見被告有欲彌補他人財產損害、知所悔悟之態度；參以被告
    自述國中畢業之智識程度、已婚、與前妻生有3名子女均未
    成年、其另案羈押後該3名子女由前妻照顧、另案羈押前受
    僱從事舞台搭建工作、月收入約新臺幣（下同）4 萬元至4
    萬5,000元、與妻子同住、需扶養妻子、祖母及3名子女之家
    庭經濟生活狀況（見原審卷第246頁），暨考量被告犯罪動
    機、目的、手段、犯案情節、所竊取金額多寡及物品種類等
    一切情狀，分別量處如原判決附表編號1、2「主文」欄所示
    之刑，並就附表編號2所示部分諭知易科罰金之折算標準；
    並敘明被告竊取如附表編號1 、2所示金錢、物品，雖均未
    據扣案，然既屬被告之犯罪所得，應依刑法第38條之1第1項
    前段、第3 項規定宣告沒收之，並於全部或一部不能沒收或
    不宜執行沒收時，追徵其價額。至於被告雖與甲○○、乙○○成
    立調解，有如前述，然按其調解條件均尚未開始履行，且被
    告亦未提供任何擔保，是前開犯罪所得仍均應予宣告沒收；
    另被告於如附表編號1所示竊盜犯行時，持供本案犯罪所用
    之鋁製金屬棒1 支並未扣案，且依其所述，上開金屬棒係在
    饗牛餐廳現場所拾得，是無證據證明係被告所有，爰不予宣
    告沒收。經核其認事、用法均無違誤，量刑亦屬妥適。
(二)被告提起上訴意旨略以：原審量刑過重，請求依刑法第59條
    規定酌量減輕其刑，並從輕量刑云云。（見本院卷第140、1
    68、173至174頁)。惟查：㈠按刑法第59條規定，犯罪之情狀
    顯可憫恕，認科以最低度刑仍嫌過重者，得酌量減輕其刑。
    惟必須犯罪另有特殊之原因與環境等等，在客觀上足以引起
    一般同情，認為即予宣告法定低度刑期猶嫌過重者，始有其
    適用；至於犯罪之動機、犯罪之手段或犯罪後之態度等情狀
    ，僅可為法定刑內從輕科刑之標準，不得據為酌量減輕之理
    由。查被告前已有竊盜犯行，當知竊取他人財物行為乃法所
    不許，猶未記取教訓，為本案2次竊盜犯行，且其行竊方式
    ，分別係持鋁製金屬棒或徒手，以踰越門窗或擅自開啟後門
    進入方式為之，危害社會治安及他人生命財產安全甚鉅；參
    以被告自述有正當工作，縱然積欠地下錢莊債務，本當盡力
    賺錢清償，如認地下錢莊涉有不法，亦應循合法管道尋求解
    決，然被告既非飢寒交迫或貧病無以為生，卻仍為本案犯行
    ，圖將自身債務問題轉嫁他人，益徵其守法觀念淡薄，是依
    其犯罪情節所彰顯之客觀犯行及主觀惡性，難認有何其情可
    憫之特殊原因與環境，足以在客觀上引起一般人同情；另本
    院已就被告為本案犯行之目的、手段、犯後態度等刑法第57
    條所定事項，作為科刑輕重之標準予以審酌，復無任何事證
    足認被告為本案犯行時，有何客觀上足以引起一般同情之特
    殊原因與環境，而具科以法定最低刑度之刑仍嫌過重之情事
    ，難認有依刑法第59條規定酌減其刑之餘地，是被告此部分
    上訴，為無理由。㈡次按量刑之輕重，屬於為裁判之法院得
    依職權自由裁量之事項，苟其量刑已以行為人之責任為基礎
    ，並斟酌刑法第57條所列一切情狀，在法定刑度內，酌量科
    刑，如無偏執一端，致明顯輕重失衡情形，不得遽指為不當
    或違法。查本件原判決已審酌刑法第57條所定科刑應審酌事
    項，在法定刑度範圍內予以科刑，難認有何輕重失衡情形，
    另按量刑輕重係屬事實審法院得依職權自由裁量之事項，本
    件原審量刑已以行為人之責任為基礎，斟酌被告犯罪情節、
    手段、所生危害及犯罪後坦認犯行之態度尚可及被告之智識
    等一切情狀，而為刑之量定，既未逾越法定刑度，亦無濫用
    自由裁量權限或違反比例原則，其量刑自屬妥適，而無被告
    上訴意旨所指之顯然失出或有失衡平情事。被告前揭上訴意
    旨，亦無理由。此外，本件原判決就被告上訴理由所執取捨
    亦已多所論述及說明其憑以認定之依據，有如前述，經核與
    吾人日常生活經驗所得之定則亦無違背。故被告所執上訴理
    由，本院尚難採為被告有利認定之依據。是本件被告之上訴
    ，為無理由，應予駁回。
據上論斷，應依刑事訴訟法第368條，判決如主文。
本案經檢察官王聖涵起訴，檢察官董怡臻到庭執行職務。
中　　華　　民　　國　　110 　年　　5　  月　　18 　　日
                  刑事第十一庭  審判長法  官  周煙平 
　　　　　　　　　　　　　　　　　　　法  官  連育群　
　　　　　　　　　　　　　　　　　　　法  官  吳炳桂
以上正本證明與原本無異。
不得上訴。
                                      書記官  陳淑婷
中　　華　　民　　國　　110 　年　　5 　　月　　18　　日
附錄：本案論罪科刑法條全文　　　　
中華民國刑法第321條
犯前條第一項、第二項之罪而有下列情形之一者，處6 月以上5
年以下有期徒刑，得併科50萬元以下罰金：
一、侵入住宅或有人居住之建築物、船艦或隱匿其內而犯之。
二、毀越門窗、牆垣或其他安全設備而犯之。
三、攜帶兇器而犯之。
四、結夥三人以上而犯之。
五、乘火災、水災或其他災害之際而犯之。
六、在車站、港埠、航空站或其他供水、陸、空公眾運輸之舟、
    車、航空機內而犯之。
前項之未遂犯罰之。

附表
編號 時間 地點 行竊方式 被害人（告訴人） 遭竊物品（新臺幣） 原判決主文 1 108 年12月5 日凌晨4 時44分許 新北市○○區○○路00號之饗牛餐廳 被告自無人居住之饗牛餐廳1 樓未上鎖氣窗，攀爬踰越進入其內，再持其現場所拾得、客觀上足以對人之生命、身體、安全構成威脅，可供兇器使用之鋁製金屬棒1 支（未扣案），撬開收銀機後，竊取右列「遭竊物品」欄所示金錢，得手後旋即離開現場。 被害人甲○○ 現金1 萬元 丙○○犯攜帶兇器踰越門窗竊盜罪，累犯，處有期徒刑柒月。未扣案之犯罪所得新臺幣壹萬元沒收，於全部或一部不能沒收或不宜執行沒收時，追徵其價額。 2 108 年12月22日凌晨3 時6分許 新北市○○區○○路0段000 號之告訴人乙○○所經營商店 被告趁該無人居住之商店後門疏未上鎖，徒手開門入內後，再竊取右列「遭竊物品」欄所示物品、金錢，得手後旋即離開現場。 告訴人乙○○ 收銀機1 台及其內現金5,000 元 丙○○犯竊盜罪，累犯，處有期徒刑參月，如易科罰金，以新臺幣壹仟元折算壹日。未扣案之犯罪所得收銀機壹台及現金新臺幣伍仟元均沒收，於全部或一部不能沒收或不宜執行沒收時，追徵其價額。